臺灣彰化地方法院刑事判決　　　　　　　100年度易字第945號
公　訴　人　臺灣彰化地方法院檢察署檢察官
被　　　告　黃振賢
上列被告因傷害等案件，經檢察官提起公訴（100 年度偵字第
1755號），本院判決如下：
    主  文
黃振賢無罪。
    理  由
一、公訴意旨略以：被告黃振賢與告訴人商施惜前有債務糾紛，
    被告於民國99年10月6 日18時許，在彰化縣花壇鄉○○村○
    ○街68號前，遇告訴人駕車停放該處，遂持有照相功能之手
    機向告訴人拍照，告訴人下車與被告理論後，雙方進而發生
    爭執，被告竟基於恐嚇及傷害等犯意，先以「等你很久，早
    就想要你死」等言詞恐嚇告訴人，致告訴人心生恐懼而生危
    害於其安全，之後進而以徒手毆打告訴人頭部，並拉扯告訴
    人之頭髮，致告訴人受有頭皮之挫傷、上臂挫傷及軀幹磨損
    或擦傷等傷害。因認被告涉犯刑法第305 條之恐嚇危害安全
    及第277 條第1 項之傷害等罪嫌。
二、按犯罪事實應依證據認定之，無證據不得認定犯罪事實；又
    不能證明被告犯罪者，應諭知無罪之判決，刑事訴訟法第15
    4 條第2 項、第301 條第1 項分別定有明文。而在認定被告
    是否成立犯罪時，無論係直接或間接證據，其為訴訟上之證
    明，須達到通常一般之人均不致有所懷疑，而得確信其為真
    實之程度，始得據為有罪之認定。倘其證明尚未達到此一程
    度，而有合理之懷疑存在時，在該合理懷疑尚未剔除前，自
    不能為有罪之認定（最高法院76年台上字第4986號判例、94
    年度台上字第2033號判決意旨參照）。即檢察官所提出之證
    據或所指出之證明方法，必須足使通常一般人對檢察官所指
    被告之犯罪事實，並無合理懷疑之存在，而得確信其為真實
    ，始得為有罪之認定。若法院對於檢察官所指之被告犯罪事
    實，尚有合理懷疑存在之餘地，基於無罪推定原則，即應作
    有利被告之認定。
三、公訴人認為被告有上揭恐嚇危害安全及傷害之犯行，無非係
    以證人即告訴人商施惜於警詢、偵訊中之指訴、被告於警詢
    及偵訊時之供述，並有秀傳醫療社團法人秀傳紀念醫院99年
    10 月6日診斷證明書、99年10月14日驗傷診斷書、急診收據
    影本、門診收據影本、員警職務報告、被告提出之現場位置
    圖及手機錄影翻拍照片附卷可參，為其主要論據，認為被告
    涉有恐嚇危害安全及傷害罪嫌等語。
四、訊據被告固不否認與告訴人有債務糾紛，及於上揭時、地，
    因其持手機對告訴人拍照，而與告訴人發生爭執之事實，惟
    堅詞否認有何恐嚇或傷害之犯行，並辯稱：伊因為看見告訴
    人正在用貨車裝載貨物，認為告訴人欠錢不還、惡意脫產，
    讓被告無法執行假扣押，卻還有錢買貨車，遂以手機拍攝，
    以作為日後申請假扣押之證據，告訴人見狀即從對街衝向伊
    ，將伊手機搶走，阻撓伊拍攝，伊為了搶回自己的手機，才
    會與告訴人發生拉扯，當時告訴人一手揮舞大串鑰匙，一手
    拿著手機，極力亂打亂抗拒，伊便抓住告訴人的手，但仍無
    法搶回自己的手機，後來伊對告訴人表示「你這樣是搶劫」
    ，告訴人才將手機丟在地上，伊才撿回手機，伊並無恐嚇告
    訴人，也沒有毆打告訴人，告訴人指訴伊站在貨車前面對告
    訴人拍照，然此與伊手機拍到之影像畫面不符，並不實在，
    且伊拍攝過程中，手機畫面遭遮住，是被告訴人的手遮住，
    伊要蒐證，不可能自己把畫面遮住，又案發地點離告訴人之
    親戚住家很近，告訴人倘遭伊毆打，不可能不呼救，也不可
    能沒有人來救她等語語，經查：
  (一)被告為告訴人之妹婿，兩人間有債務糾紛，被告於上揭時、
    地，因見告訴人駕駛貨車停放該處，乃持手機對著告訴人及
    該貨車拍攝，告訴人見狀即與被告理論，雙方進而發生爭執
    等情，業據證人即告訴人商施惜證述明確，且為被告所不爭
    執，並有被告所提出之案發時手機錄影光碟1 片及手機錄影
    翻拍照片3 幀在卷可稽（見偵卷第44頁及本院卷），堪信屬
    實。
  (二)證人商施惜雖於警詢中陳稱、於偵查中及本院審理時具結證
    述：我開1 部小貨車要去載貨，我車子停下來後，被告就拿
    手機對著我及我的車子拍照，我就下車問他為什麼要對我拍
    照，他說「等你很久，早就想要你死」，就動手打我，並把
    我拉到巷子內繼續打，說要打死我，我當時一直大喊救命，
    但他還是不停打我，我的頭部、手和身體都有受傷等語（見
    偵卷第12至13、24至25頁、本院100 年10月21日審判筆錄第
    4 至9 頁）。然查：依證人商施惜及被告所述，案發地點係
    在證人商施惜載運貨物之商家前面路邊，而該商家即為證人
    商施惜之堂弟住家，且證人之父母住處亦在不遠處，該處並
    非位於偏僻隱密之處，則倘若被告確有對證人商施惜施暴，
    證人商施惜當甚易於向其親友求救或或請親友報警處理，但
    證人商施惜並未跑向其親友住處求援或請親友即刻報請警方
    到場處理，反而逕自駕車離開現場，於離開現場後始報警處
    理，且未返回現場與警方會合處理（見本院100 年10月21日
    審判筆錄第7 至9 頁），並有100 年8 月6 日員警職務報告
    在卷可稽（見偵卷第46頁），實與常情有違。又依證人商施
    惜所述，遭毆打之過程長達10分鐘之久，且其於過程中有大
    聲呼喊救命，而案發地點又距離其堂弟（載貨處）或其父母
    等親友住處甚近，倘若被告確有對證人商施惜施暴，豈可能
    無人目擊或前往救援、制止（本院100 年10月21日審判筆錄
    第5 、9 頁），亦違常情，則證人商施惜所述上開被害情節
    是否屬實，已非無疑。
  (三)又依證人商施惜所述遭恐嚇及毆打傷害之經過為：證人商施
    惜將貨車停車後，見被告站在貨車前方拿手機對著其及貨車
    拍照，其因而下車質問被告為什麼要對其拍照，被告乃對其
    恐嚇稱「等你很久，早就想要你死」等語後，隨即動手對其
    毆打，並將其拉到巷子內繼續毆打。然查：經本院當庭勘驗
    被告所提出之案發時手機錄影光碟結果，當時情形卻是：「
    手機畫面一開始係拍攝到告訴人之貨車，告訴人在貨車的後
    方，接著持有手機之被告係步行過馬路往車子的方向走動，
    接著出現鑰匙晃動的聲音，然後聽到告訴人的聲音稱『有必
    要這樣嗎？』，接著被告的聲音稱『那我借問一下，我這個
    裁定你要異議嗎？』，告訴人聲音稱『那再說』，並沒有拍
    攝到被告與告訴人互相拉扯之畫面」等情，有本院勘驗筆錄
    及手機錄影翻拍照片3 幀在卷可稽（見本院100 年10月21日
    審判筆錄第9 至10頁、偵卷第44頁及本院卷）。由上開勘驗
    結果及手機錄影翻拍照片可知，被告於案發時並非站在證人
    商施惜貨車之前方對證人商施惜及其貨車拍攝，而係隔著馬
    路持手機拍攝證人商施惜及其貨車，且當時證人商施惜並非
    在貨車上，而是在上開貨車之後方，證人商施惜是在被告一
    邊攝影，一邊步行往貨車之方向移動之過程中，對被告質問
    「有必要這樣嗎」，而被告只是回答「那我借問一下，我這
    個裁定你要異議嗎」，並未恐嚇稱「等你很久，早就想要你
    死」等語，更無一經證人商施惜質問為何拍照，即揚言「等
    你很久，早就想要你死」等語恐嚇證人商施惜，並隨即出手
    毆打證人商施惜之情事。足見證人商施惜指訴，因被告站在
    其貨車前方拿手機對其及貨車拍照，其下車質問為什麼要對
    其拍照，即遭被告恐嚇及毆打云云，與事實並不相符，則其
    所述，其於上揭時、地，遭被告恐嚇、毆打等情，是否屬實
    ，即有可疑，尚難逕予採信。
  (四)另證人商施惜雖曾於99年10月6 日19時51分許至秀傳醫療社
    團法人秀傳紀念醫院就醫，經診斷其受有「頭皮挫傷，眼睛
    除外，上臂挫傷，軀幹磨損或擦傷」等情，此有該院99年10
    月6 日診斷證明書及急診收據各1 紙（見偵卷第13-1、28頁
    ）在卷可稽，然此僅足資證明證人商施惜曾於99年10月6 日
    受有此傷勢，尚無法逕行據此推論證人商施惜所受之上揭傷
    害即係被告所為。又證人商施惜於99年10月14日至秀傳醫療
    社團法人秀傳紀念醫院之驗傷診斷結果，雖記載「受有右前
    胸撕裂傷、右臂大片瘀血之傷害，致傷原因為鈍器或搥打，
    推定受傷時間為1 星期」等情，有該院99年10月14日驗傷診
    斷書及門診收據各1 紙（見偵卷第27、28頁）在卷可稽，然
    此亦僅足資證明證人商施惜曾於99年10月14日驗傷前之1 星
    期前某不詳日、時曾受有此傷勢，尚無法逕行推論其究竟係
    1 星期前之何日、時受此傷害，更無從據此推論證人商施惜
    所受此傷害即係被告所為。況依前開99年10月6 日之驗傷診
    斷結果，告訴人係受有「頭皮挫傷，眼睛除外，上臂挫傷，
    軀幹磨損或擦傷」之傷害；然依99年10月14日之驗傷診斷結
    果，告訴人則係受有「右前胸撕裂傷、右臂大片瘀血」之傷
    害，告訴人於兩次驗傷時所受之傷害並不相同，則其前開兩
    次驗傷之傷害是否為同一次之傷害行為所造成，亦非無疑。
    故公訴人提出之上開診斷明書、驗傷診斷書尚不足執以證明
    被告確有對證人商施惜為傷害之犯行。
  (五)從而，公訴人所舉之證據，客觀上均不足以證明被告有於上
    揭時、地，對證人商施惜為上揭恐嚇危害安全及傷害之犯行
    ；況證人商施惜之證述，其遭恐嚇及傷害之情節，存有諸多
    可疑之處，顯有瑕疵，已如前述，是本件缺乏補強證據足以
    擔保證人商施惜前揭證述之憑信性與真實性，自難徒憑證人
    商施惜之單一且有瑕疵之證述，遽採為被告之論罪依據。
五、綜上所述，本件並查無任何證據足資證明被告確有恐嚇危害
    安全及傷害之犯行，尚難僅憑證人商施惜之前揭單一證述，
    即推測被告有為公訴意旨所指之恐嚇危害安全及傷害行為。
    亦即，公訴人認為被告涉犯恐嚇危害安全及傷害犯行所憑之
    前開證據，均尚未達於通常一般之人均不致有所懷疑，而得
    確信其為真實之程度，或與本案並無任何關連性，依刑事訴
    訟制度「倘有懷疑，即從被告之利益為解釋」、「被告應被
    推定為無罪」之原則，即難據以為被告不利認定。此外，本
    院復查無其他積極證據足資認定被告有何恐嚇危害安全及傷
    害之犯行，自屬不能證明被告犯罪，依前開說明，自應為被
    告無罪之諭知。
據上論斷，應依刑事訴訟法第301 條第1 項前段，判決如主文。
本案經檢察官賴政安到庭執行職務。
中    華    民    國   100    年    11    月    4     日
                  刑事第六庭          法  官  黃玉琪
以上正本證明與原本無異。
如不服本判決應於收受判決後10日內向本院提出上訴書狀，並應
敘述具體理由；其未敘述上訴理由者，應於上訴期間屆滿後20日
內向本院補提理由書（均須按他造當事人之人數附繕本）「切勿
逕送上級法院」。
告訴人或被害人對於判決如有不服具備理由請求檢察官上訴者，
其上訴期間之計算係以檢察官收受判決正本之日期為準。
中    華    民    國   100    年    11    月    4     日
                                      書記官  林玟君